【裁判字號】    89,台上,3324
【裁判日期】    890608
【裁判案由】    違反毒品危害防制條例等罪
【裁判全文】
最高法院刑事判決                              八十九年度台上字第三三二四號
    上  訴  人  丙○○
                甲○○
                乙○○
右上訴人等因違反毒品危害防制條例等罪案件，不服台灣高等法院中華民國八十八年
十一月十七日第二審判決（八十八年度上訴字第一五七○號，起訴案號：台灣士林地
方法院檢察署八十六年度偵字第九四四七、一○四五二、一○九二一、一○九六六、
一○九六七、一二○五八號），提起上訴，本院判決如左：
    主  文
原判決撤銷，發回台灣高等法院。
    理  由
本件原判決論處上訴人丙○○連續轉讓第一級毒品及連續販賣毒品罪刑；暨維持第一
審論處上訴人甲○○連續販賣毒品；論處上訴人乙○○轉讓第一級毒品、連續非法販
賣化學合成麻醉藥品及連續販賣毒品罪刑部分之判決，固非無見。惟查：(一)原判決關
於上訴人丙○○部分，於理由欄內僅說明應就第一審判決有關丙○○販賣毒品部分撤
銷改判之理由，而就第一審論處丙○○連續轉讓第一級毒品部分，有無違誤，究應予
以維持或撤銷改判，則未置一詞加以說明（見原判決第十六頁），即逕於主文欄內併
為撤銷改判之諭知，非無判決理由不備之違背法令。(二)依卷內資料，檢察官係起訴上
訴人丙○○連續販賣海洛因約四、五、六次予蔡裕豐（見起訴書犯罪事實一及其附表
編號五），原判決則僅認定上訴人丙○○販賣海洛因二次予蔡裕豐，並說明第一審判
決認上訴人丙○○販賣海洛因約五次予蔡裕豐部分，事實認定有誤（見原判決第二十
一頁附表編號六；第十六頁理由三），惟就公訴意旨所指丙○○販賣海洛因予蔡裕豐
，超過二次之部分是否應成立犯罪，及其應為如何之裁判，則漏未審判論斷，顯有已
受請求之事項未予判決之違誤。(三)按施用或販賣毒品之人，供出毒品來源，因而破獲
者，得減輕其刑，修正前肅清煙毒條例第十一條，（現行）毒品危害防制條例第十七
條均定有明文。是關於轉讓或販賣毒品案件，施用者或其他販賣者所為係向被告無償
取得或購買毒品施用或轉售之陳述，因係得獲減刑寬典，有利於自己之供詞，不得作
為被告有罪判決之唯一依據，仍應調查其他必要之證據，以察其是否與事實相符，始
合採證法則。原判決認定上訴人乙○○轉讓毒品海洛因予蔡裕豐吸用，及上訴人甲○
○販賣海洛因予黃金隆、丙○○等人部分，係以涉犯施用或販賣毒品罪嫌之蔡裕豐、
黃金隆、丙○○等人於警訊時之證言及上訴人乙○○、甲○○二人與蔡裕豐等人之交
情匪淺，為其憑據。然查上訴人乙○○與蔡裕豐；上訴人甲○○與黃金隆、丙○○交
情匪淺，雖可證明其彼此之間關係密切，惟此與上訴人乙○○、甲○○有無轉讓或販
賣海洛因予各該人等之待證事實，則仍欠必要之關聯，如何得據以推定雙方之間確有
轉讓或買賣海洛因之行為，則尚有疑義。原判決未詳予說明推論，遽以蔡裕豐等人有
利於己而不利於上訴人乙○○、甲○○之陳述，為論處乙○○轉讓毒品、甲○○販賣
毒品罪刑之基礎，自非適法。(四)原判決認定上訴人乙○○販賣海洛因及安非他命予綽
號「小瑋」之陳典瑋部分，係以乙○○於警訊時之自白及警方監聽綽號「小瑋」之人
與乙○○電話通話之錄音譯文為其憑據（見原判決第十二頁第三行至第六行）。惟按
被告之自白不得作為有罪判決之唯一證據，刑事訴訟法第一百五十六條第二項定有明
文，又卷附之監聽紀錄是否警方依合法程序取得，有無證據能力，尚欠明瞭；如何得
據以確認上訴人乙○○販賣海洛因及安非他命予陳典瑋之事實，亦有疑義。原判決遽
採為此部分之論罪依據，難謂已符採證法則。又依卷附警製之「販安一覽表」，其上
載有「小瑋000－0000、伯爵街三十九巷四十二號一樓陳典瑋」等字樣（見警
卷第九頁），是否為「陳典瑋（即小瑋），其電話號碼及住址分別為000－000
0號及（汐止鎮○○○街三十九巷四十二號一樓」之意﹖原判決未予查證說明，遽謂
「無陳典瑋之年籍資料」可供調查云云（見原判決第十二頁），併有可議。上訴意旨
指摘原判決不當，為有理由，應認有發回更審之原因。
據上論結，應依刑事訴訟法第三百九十七條、第四百零一條，判決如主文。
中      華      民      國    八十九    年      六      月      八      日
                              最高法院刑事第四庭
                                  審判長法官  黃  劍  青
                                        法官  劉  敬  一
                                        法官  林  增  福
                                        法官  楊  商  江
                                        法官  邵  燕  玲
      右正本證明與原本無異
                                              書  記  官
中      華      民      國    八十九    年      六      月    十六      日


司法院資訊處製作；財團法人民間司法改革基金會備份。
